【裁判字號】    97,簡上,109
【裁判日期】    971231
【裁判案由】    詐欺
【裁判全文】
臺灣基隆地方法院刑事判決             97年度簡上字第109號
公  訴  人  臺灣基隆地方法院檢察署檢察官
上  訴  人
即  被  告  乙○○
輔  佐  人  甲○○
上列上訴人因被告詐欺案件，不服中華民國97年6月26日本院97
年度基簡字第797號第一審刑事簡易判決（聲請簡易判決處刑書
案號：97年度偵字第2398號），提起上訴，及移送併案審理（臺
灣新竹地方法院檢察署97年度偵字第5699號、臺灣士林地方法院
檢察署97年度偵字第7214號），本院管轄之第二審合議庭判決如
下：
    主  文
原判決撤銷。
乙○○幫助意圖為自己不法之所有，以詐術使人將本人之物交付
，處有期徒刑肆月，如易科罰金，以新臺幣壹仟元折算壹日。
    事  實
一、乙○○應可預見如將自己於金融機構所設立帳戶之提款卡交
    付他人並告知密碼，將使該金融帳戶成為不法詐騙集團詐欺
    他人作為犯罪工具之可能，竟仍基於幫助他人行財產犯罪之
    不確定故意，容任他人使用其帳戶提款卡，先於民國97年4
    月17日至同年月21日間，利用其父周森山所申辦、由其使用
    中之門號「0000000000」號手機，密集與在報紙上刊登收購
    人頭帳戶廣告聯絡電話「00-00000000」、多次經民眾舉報
    為收集人頭帳戶之聯絡電話「0000000000、0000000000」聯
    繫，而於97年4月18日至同年月21日間某時，在不詳地點，
    以不詳代價，將其申辦之新光商業銀行基隆分行（下稱新光
    銀行）所開立之帳戶（帳號：0000-00-000000-0號）及第一
    商業銀行哨船頭分行（下稱第一銀行）所開立之帳戶（帳號
    ：000-00-000000號）之提款卡及密碼交予姓名年籍不詳之
    詐騙集團成年成員，供其等作為實施詐術之犯罪工具。嗣該
    詐欺集團成員取得乙○○提供之上開提款卡、密碼後，即共
    同基於為自己不法所有之意圖之犯意聯絡，而為下列犯行：
    （各該犯罪時間、匯款時間均詳見附表）
  (1)97年4月21日11時50分許，透過網路電話與江春福聯繫，佯
    稱欲與丙○○「援交」，惟需先以提款卡至自動提款機操作
    確認丙○○非警務人員，致丙○○陷於錯誤，而於同日22時
    42分許，在台北市○○區○○街30號永豐銀行自動櫃員機，
    依指示匯款新台幣（下同）1, 123元至乙○○之上開新光銀
    行帳內，旋遭提領一空。
  (2)97年4月22日上午，在奇摩拍賣網站張貼虛偽之拍賣新光三
    越百貨公司禮券訊息，致戊○○陷於錯誤，誤認其等確有販
    賣禮券之真意，而於同日12時46分許，在新竹市○區○○路
    243號渣打銀行自動櫃員機，依指示匯款11,960元至乙○○
    上開新光銀行帳內，旋遭提領一空。
  (3)97年4月22日17時許，在奇摩拍賣網站張貼虛偽之拍賣「NOK
    IA N95手機」訊息，致丁○○陷於錯誤，誤認其等確有販賣
    禮券之真意，而於同日17時32分許，於其位於新竹縣新埔鎮
    住○○○路ATM轉帳方式，匯款14,890元至乙○○上開新光
    銀行帳內。
  (4)97年4月18日，在拍賣網站張貼虛偽之拍賣照相機訊息，致
    己○○陷於錯誤，誤認其等確有販賣之真意，而於同年月22
    日，至自動提款機轉帳匯款26,165元至乙○○上開第一銀行
    帳內，旋遭提領。
    嗣丙○○、戊○○、丁○○、己○○發覺有異報警處理，始
    悉上情。
二、案經基隆市警察局報請臺灣基隆地方法院檢察署檢察官偵查
    後聲請以簡易判決處刑，暨臺灣新竹地方法院檢察署檢察官
    、臺灣士林地方法院檢察署檢察官移送併辦。
    理  由
一、證據能力部分：按被告以外之人於審判外之陳述雖不符刑事
    訴訟法第159條之1至之4規定，而經當事人於審判程序同意
    作為證據，法院審酌該言詞陳述或書面陳述作成時之情況，
    認為適當者，亦得為證據；當事人、代理人或辯護人於法院
    調查證據時，知有刑事訴訟法第159條第1項不得為證據之情
    形，而未於言詞辯論終結前聲明異議者，視為有前項之同意
    ，同法第159條之5定有明文。又該條立法意旨在於傳聞證據
    未經當事人之反對詰問予以核實，原則上先予排除，惟若當
    事人已放棄反對詰問權，於審判程序中表明同意該等傳聞證
    據可作為證據；或於言詞辯論終結前未聲明異議，基於尊重
    當事人對傳聞證據之處分權，及證據資料愈豐富，愈有助於
    真實發見之理念，且強化言詞辯論主義，使訴訟程序得以順
    暢進行，上開傳聞證據亦均具有證據能力。準此，被告對公
    訴人所提證人即被害人丙○○、戊○○、丁○○、己○○於
    警詢時所為陳述，及本院以下所引用之各項文書證據，均表
    示沒有意見，復本院認其作成之情形並無不當之情形，經審
    酌後認為適當，故前開審判外之陳述均得為證據，合先敘明
    。
二、訊據被告乙○○固坦承上開新光銀行及第一銀行帳戶提款卡
    為其所申請開戶使用，惟矢口否認有何幫助詐欺之犯行，辯
    稱：「這2個帳戶提款卡應該是放在機車置物箱內不見的，
    是接獲新光銀行通知帳戶列為警示帳戶，開始找提款卡，才
    發現第一銀行的提款卡也不見了，立即打電話給第一銀行辦
    理掛失，門號0000000000號手機不僅我一人使用，我父親也
    有使用，且雖有與所謂收帳帳戶者聯絡之通聯紀錄，但可能
    只是因為好奇撥過去，對方回撥回來而已，不能以此認定我
    賣帳戶」云云；輔佐人則為被告辯稱：「被告於97年4月22
    日晚上10點，曾打電話至第一銀行客服中心請求凍結帳戶，
    也有向新光銀行反應提款卡遺失之事，要求新光銀行將剩餘
    款項轉入反詐騙專戶，之後帳戶內的錢被領走不是被告的問
    題，0000000000號手機為被告父親周森山申辦，周森山為基
    隆港務警察局警務人員，可能因偵辦案件需要使用上開手機
    撥打詐騙集團電話」云云。經查：
  (1)上開第一銀行及新光銀行帳戶為被告乙○○先後於97年3月6
    日、97年4月18日所申辦，其中第一銀行帳戶於97年3月7日
    及同年4日7日經被告當時任職之柯達大飯店匯款8,080元、
    13,162元薪資，至97年4月15日帳戶內僅剩1元；新光銀行帳
    戶於97年4月18日以1000元開戶後，旋即領出，至97年4月21
    日被害人丙○○匯款1,123元前帳戶內餘額為0元等情，有第
    一銀行印鑑卡、存款往來明細、顧客資料查詢單（見臺灣基
    隆地方法院檢察署97年度偵字第2398號卷第48-50頁）、新
    光銀行開戶約定書、印鑑卡、存款帳戶存提交易明細查詢單
    、客戶基本資料表（見同上卷第52-55頁）、柯達大飯店股
    份有限公司97年10月17日回覆函（見本院卷第50頁）等在卷
    可稽。又被害人丙○○、戊○○、丁○○、己○○確實因誤
    信詐騙集團之上開詐術，因而分別於上揭時間匯款如前述所
    示款項至被告新光銀行及第一銀行帳戶之事實，業據被害人
    即證人丙○○、戊○○、丁○○、己○○於警詢中指訴甚詳
    （見同上卷第24-25、32-33、45-46頁、臺灣新竹地方法院
    檢察署97年度偵字第5699號卷第6-7頁），並有丙○○永豐
    銀行新竹分行存摺內頁影本、台北市政府警察局內湖分局西
    湖派出所受理各類案件紀錄表、內政部警政署反詐騙諮詢專
    線查詢表、渣打銀行自動櫃員機交易明細表、奇摩拍賣網頁
    畫面列印資料、郵局自動櫃員機交易明細表（見同上卷第26
    -31、34-44、47-48頁）等在卷可憑，被告上開2個金融機構
    帳戶確係供詐欺取財集團詐騙被害人丙○○、戊○○、丁○○、己○○4人所用，應無疑義。
  (2)門號0000000000號手機於97年4月17日13時22分51秒撥打「0
    0-00000000」電話，該「00-00000000」係電話秘書公司，
    於97年4月間在中國時報、日由時報等媒體大事刊登「簿，
    全省最高，月入10-15萬」、「簿，全台最高，職棒專用，
    保密無風險」、「簿，長期配合，月入10萬以上」等收購銀
    行人頭帳戶之分類廣告，運作方式為看到報紙廣告欲提供帳
    戶的人會撥打上開電話至電話秘書公司，告知呼號，秘書公
    司人員會按照廣告上刊登的呼號請原刊登人回撥聯繫等情，
    業據證人即偵辦案件之員警張元耀於本院結證明確（見本院
    卷第117-118頁），並有雙向通聯紀錄、報紙分類廣告影本
    等在卷可按（見基隆地檢同上偵查卷第65頁第83-99頁）；
    又上開門號0000000000號手機於97年4月17日起至同年月21
    日先後20次與門號「0000000000」聯繫，於同上時段先後11
    次與門號「0000000000」聯繫，於同上時段先後4次與門號
    「0000000000」聯繫，上開門號均多次經民眾向反詐騙專線
    檢舉其為詐騙電話，詐騙手法為要求提供存摺提款卡，有內
    政部警政署反詐騙諮詢專線紀錄表、通話分析紀錄表等在卷
    可參（見本院卷第76-91頁），則被告之父周森山申辦之上
    開0000000000號手機於被告上開帳戶成為詐欺人頭帳戶之際
    ，以極為頻繁之狀態與經通報為收購人頭帳戶之電話聯繫等
    情，堪以認定。被告雖辯稱上開門號0000000000號手機並非
    其一人使用，該段時間其父可能因偵辦案件需要與歹徒聯絡
    ，且有通聯紀錄可能只是好奇打過去而對方回撥，並非聯繫
    交付提款卡事宜云云，然：
    被告於97年4月26日第一次至基隆市警察局刑警大隊偵四
      隊製作筆錄之際，告知其使用之手機門號為「0000000000
      號」，員警遂依據該手機門號調取通聯紀錄比對等情，業
      據證人張元耀於本院證述明確，被告亦坦承於97年4月18
      日16時42分以上開電話與同學施孝宏聯繫，並曾接聽「00
      00000000」、「0000000000」電話（見同上偵卷第18-20
      頁），且以現今行動電話申辦極為容易，手機門號多供個
      人使用等情觀之，本院認為門號「0000000000」電話於97
      年4月17日起至同年月21日之期間內均係被告所使用撥打
      。
    被告之父周森山任職於內政部警政署基隆港務警察局，擔
      任巡佐，工作項目為「巡邏、聯檢、守望、值班、備勤及
      各項專案勤務」，執掌之業務係辦理該局各課室交辦之事
      項，於97年3月至5月間均未曾承辦有關收購人頭帳戶詐騙
      之相關案件及業務等情，業據內政部警政署基隆港務警察
      局97年10月20日基港警刑字第0970008639號函覆明確，周
      森山既未承辦與收購人頭帳戶之相關案件，自無因查案而
      以自己申辦之私人手機與犯罪集團聯繫之必要，被告上開
      所辯，顯與事實不符，難以採信。
    觀之卷附雙向通聯紀錄，被告使用之門號「0000000000」
      電話於97年4月17日13時57分9秒發話與收購人頭帳戶電話
      「0000000000」通話時間為129秒、於同年月18日11時57
      分46秒發話與收購人頭帳戶電話「0000000000」通話時間
      達467秒、同日16時36分50秒發話與同上電話通話時間為
      176 秒、同日16時42分45秒受話與同上電話通話時間為
      139秒，顯非被告所辯稱之基於好奇回撥詢問何人打來而
      已。
  (3)新光銀行於97年4月22日接獲台北市政府內湖分局西湖派出
    所傳真「受理刑事案件報案三聯單」及「受理詐騙帳戶通報
    警示簡便格式表」（即員警受理被害人丙○○遭詐騙案件所
    通報）得知被告上開新光銀行帳戶已成為詐騙人頭戶，遂以
    電話告知被告上開帳戶經設定為警示戶之事宜，被告未曾以
    電話或臨櫃方式申請帳戶掛失，而上開新光銀行帳戶經成為
    警示戶後，新光銀行於97年4月25日依據行政院金融監督管
    理委員會95年4月27日金管銀(一)字第09510001640號令，將帳
    戶內剩餘款項返還被害人丁○○等情，有臺灣新光商業銀行
    基隆分行97年11月18日新光銀基隆字第127號函在卷可按（
    見本院卷第68頁）；被告上開第一銀行帳戶則係於97年4月
    25日由桃園縣政府警察局八德分局廣興派出所通報為警示帳
    戶（即員警受理被害人己○○遭詐騙案件所通報），被告未
    曾以電話申辦上開帳戶掛失一節，亦據第一商業銀行以97年
    10月23 日一哨字第168號函覆明確（見本院卷第48頁），是
    被告及輔佐人辯稱曾以電話請求銀行凍結帳戶，已盡力防止
    犯罪行為云云，均與事實不符。再者，被告縱於97年4月26
    日以郵局存證信函告知其有申辦帳戶之新光銀行、第一銀行
    、華南銀行、中華郵政股份有限公司、上海商業銀行等金融
    機構，其申辦之提款卡（內載提領密碼）均已遺失，要求上
    開各家銀行凍結帳戶（見基隆地檢署同上偵卷第110-111頁
    ），然被告所有之新光銀行帳戶早在同年月22日即經通報為
    警示帳戶，且被害人丙○○、戊○○所匯入之遭詐騙款項早
    已被提領一空，被害人己○○匯入被告所有第一銀行帳戶之
    款項也早在同年月22日被提領一空，被告事後所為之寄發存
    證信函等動作均已無卸於犯罪行為之成立。
  (4)又本件被害人匯入之款項均遭以提款卡提款方式分次提領殆
    盡，而以提款卡提款，必需輸入申辦帳戶當時所設定之密碼
    ，而被告先後於臺灣基隆地方法院檢察署及臺灣士林地方法
    院檢察署檢察官訊問時供稱「密碼無其他人知悉」、「於申
    辦提款卡當日即變更為00000000」等語，此密碼顯與被告之
    生日、身分證字號等易於讓他人猜出之個人資料無關，倘非
    被告刻意告知，他人幾無可能於自動提款機操作錯誤3次之
    限額內以隨機猜測之方式猜出密碼；況詐騙集團使用他人之
    帳戶行騙，必以該帳戶係詐騙集團足以掌控管理為原則，否
    則隨意盜用他人遺失之帳戶，一旦帳戶持有人發現遺失後前
    往辦理掛失，詐騙集團如何取得匯入該帳戶之贓款。由此可
    證，被告應有授意詐騙集團使用其帳戶之情形，其辯稱未提
    供帳戶供詐欺集團使用，顯不足採信。
  (5)綜上所述，本件事證至為明確，被告空言否認犯行，顯係事
    後卸責之詞，難以採信，本件事證已明，被告犯行堪以認定
    ，應依法論科。
三、按幫助犯之成立，主觀上行為人須有幫助故意，客觀上須有
    幫助行為，意即需對於犯罪與正犯有共同之認識，而以幫助
    之意思，對於正犯資以助力，而未參與實施犯罪之行為者而
    言，最高法院75年度臺上字第1509號、88年度臺上字第1270
    號判決意旨可資參照。查被告乙○○係以幫助詐欺取財之犯
    意，提供作為贓款匯入、提領之帳戶，僅係就他人之詐欺取
    財犯行提供助力，屬構成要件以外之行為，復查無可認與詐
    欺集團成員有犯意聯絡、行為分擔情事，自應論以幫助犯。
    故核被告乙○○所為，係犯刑法第30條第1項前段、第339條
    第1項之幫助詐欺取財罪。又被告以一幫助詐欺取財行為，
    幫助正犯詐取被害人丙○○、戊○○、丁○○、己○○等4
    人之財產法益，為想像競合犯，應從一重處斷。聲請簡易判
    決處刑意旨雖未就被告所犯幫助詐取被害人丁○○財物之犯
    行於犯罪事實欄敘明，惟被告祇一幫助詐欺取財行為，如前
    所述，該部分與其餘論罪科形部分，有想像競合犯之裁判上
    一罪關係，為聲請簡易判決處刑效力所及，本院自得併予審
    理。被告所為係幫助犯，併依刑法第30條第2項之規定按正
    犯之刑減輕之。原審對被告予以論罪科刑，固非無見，惟原
    審漏未就被告所犯幫助詐取被害人丁○○財物之犯行予以審
    究，容有未洽，被告上訴否認犯行，雖無可採，然原判決既
    有上開未及審酌部分，應由本院予以撤銷。爰審酌被告雖非
    實際遂行詐欺犯行之人，然其提供帳戶之提款卡及密碼供他
    人使用，影響財產交易秩序，造成犯罪偵查困難，並使幕後
    犯罪人得以逍遙法外，危害社會治安，復於犯罪後一再飾詞
    狡辯、毫無悔意，並參酌其犯罪所生之被害人損害等一切情
    狀，量處如主文所示之刑，併諭知易科罰金之折算標準。
據上論斷，應依刑事訴訟法第455 條之1 第1 項、第3 項、第36
9 條第1 項前段、第364 條、第299 條第1 項前段，刑法第339
條第1項、第30條第1項前段、第2項、第55條、41條第1項前段，
刑法施行法第1條之1第1項、第2項前段，判決如主文。
本案經檢察官庚○○到庭執行職務。
中    華    民    國    97    年    12    月    31    日
                     臺灣基隆地方法院刑事第三庭
                         審判長法  官  鄭景文
                               法  官  林淑鳳
                               法  官  陳姵君
以上正本證明與原本無異。
本件判決不得上訴。
中    華    民    國    97    年    12    月    31    日
                               書記官  明祖斌
附錄本判決論罪科刑法條：
刑法第339條第1項
意圖為自己或第三人不法之所有，以詐術使人將本人或第三人之
物交付者，處5年以下有期徒刑、拘役或科或併科1,000元以下罰
金。
附表：
┌──┬───────────┬─────┬────┬─────┬────┬──────┐
│編號│     帳戶明細         │開戶時間  │ 被害人 │被害遭詐騙│金    額│備註        │
│    │                      │          │        │匯款之時間│(新台幣)│            │
├──┼───────────┼─────┼────┼─────┼────┼──────┤
│一  │新光商業銀行基隆分行  │97.4.18   │丙○○  │97.04.21  │1123元  │本案        │
│    │0000-00-0000000號     │          │        │22時42分  │        │            │
│    │                      │          │        │          │        │            │
│    │                      │          ├────┼─────┼────┼──────┤
│    │                      │          │戊○○  │97.04.22  │11960元 │本案        │
│    │                      │          │        │12時46分  │        │            │
│    │                      │          ├────┼─────┼────┼──────┤
│    │                      │          │丁○○  │97.04.22  │14890元 │新竹地檢併案│
│    │                      │          │        │17時32分  │        │            │
├──┼───────────┼─────┼────┼─────┼────┼──────┤
│二  │第一商業銀行哨船頭分行│97.03.06  │己○○  │97.04.22  │26165元 │本案        │
│    │000-00-000000號       │          │        │19時08分  │        │            │
└──┴───────────┴─────┴────┴─────┴────┴──────┘


司法院資訊處製作；財團法人民間司法改革基金會備份。
